臺灣嘉義地方法院刑事判決　　　　　　　 95年度訴字第430號
公　訴　人　臺灣嘉義地方法院檢察署檢察官
被　　　告　乙○○
選任辯護人　何永福律師
被　　　告　甲○○
選任辯護人　林彥百律師
上列被告因違反槍砲彈藥刀械管制條例案件，經檢察官提起公訴
（95年度偵字第2309號），本院判決如下：
    主  文
乙○○未經許可，持有空氣槍，處有期徒刑參年貳月，併科罰金
新臺幣伍萬元，罰金如易服勞役，以新臺幣壹仟元折算壹日；扣
案之空氣槍壹支（槍枝管制編號：0000000000號）、
子彈肆顆，均沒收。又未經許可，製造可發射子彈具有殺傷力之
改造手槍，處有期徒刑伍年肆月，併科罰金新臺幣拾伍萬元，罰
金如易服勞役，以新臺幣壹仟元折算壹日；扣案之改造手槍貳支
（槍枝管制編號：0000000000、000000000
0號）、六角扳手拾貳支、三角銼刀肆支，均沒收。應執行有期
徒刑捌年，併科罰金新臺幣拾捌萬元，罰金如易服勞役，以新臺
幣壹仟元折算壹日；扣案之空氣槍壹支、改造手槍貳支（槍枝管
制編號：0000000000、0000000000、00
00000000號）、子彈肆顆、六角扳手拾貳支、三角銼刀
肆支，均沒收。
甲○○未經許可，寄藏可發射子彈具有殺傷力之改造手槍，處有
期徒刑壹年，併科罰金新臺幣參萬元，罰金如易服勞役，以新臺
幣壹仟元折算壹日；扣案之改造手槍貳支（槍枝管制編號：00
00000000、0000000000號），均沒收。
　　事  實
一、乙○○明知槍砲彈藥刀械管制條例管制之物品，非經中央主
    管機關許可不得持有、製造，竟各基於持有具殺傷力之空氣
    槍、子彈之犯意，於民國93年間，以新臺幣（下同）15,000
    元之價格，自網路上購得具有殺傷力之空氣槍1支（槍枝管
    制編號：0000000000號），及以每顆500元之價格，購得均
    具殺傷力之口徑9MM制式子彈及直徑約8.2MM之土造子彈共約
    20餘顆，未經許可而持有上開槍枝、子彈，並在不詳時地試
    射上揭子彈，而於95年3月18日晚上某時許，趁不知情之堂
    兄甲○○不在家，將試射所餘之口徑9MM制式子彈4顆，及直
    徑約8.2MM之土造子彈1顆，放置於甲○○位於嘉義縣太保市
    過溝里45之163號住處客廳之抽屜內。
二、乙○○復基於製造可發射子彈具有殺傷力之改造手槍之犯意
    ，於94年9月間，以6,500元之價格，自模型店購得仿BERETT
    A廠92FS型半自動玩具手槍及仿BERETTA廠M9型半自動玩具手
    槍各1支，再於不詳之時間，3次至嘉義縣新港鄉中洋村中洋
    子127號，將實心之鋼鐵各1支，以每支100元不等之代價，
    委請不知情之林明輝，以車床機將上開實心之鋼鐵車成空心
    鐵管後，在甲○○母親位於嘉義縣新港鄉安和村番婆10之23
    號住處前之庭院，以甲○○之小型砂輪機，將該空心鐵管磨
    圓，並於不詳時間地點，以其所有之六角扳手及三角銼刀，
    換裝土造金屬槍管於上揭玩具手槍，接續製造成均可發射子
    彈具有殺傷力之改造手槍各1支（槍枝管制編號：000000000
    0、0000000000號）。
三、甲○○明知槍砲彈藥刀械管制條例管制之物品，非經中央主
    管機關許可不得寄藏，竟基於寄藏可發射子彈具有殺傷力之
    改造手槍之犯意，於95年3月19日某時許，同意乙○○將上
    揭製造之改造手槍2支，藏放於其母親位於嘉義縣新港鄉安
    和村番婆10之23號住處之客廳酒櫃內及冰箱旁，受乙○○委
    託代為保管上揭改造手槍2支，未經許可而寄藏改造手槍2支
    。
四、嗣於95年3月21日9時20分許，在嘉義縣民雄鄉山中村牛斗山
    349號乙○○住處，為警持搜索票執行搜索，當場扣得如附
    表一編號1-12所示之物品；並於同日9時30分許，員警至甲○○位於嘉義縣新港鄉安和村番婆4號戶籍地執行搜索，甲○○在員警實施搜索前，先帶同員警至其位於嘉義縣太保市
    過溝里45-163號住處，取出上揭乙○○所放置之子彈5顆，
    再於同日10時許，帶同員警至其母親位於嘉義縣新港鄉安和
    村10之23號住處，取出乙○○所藏放之改造手槍2支，為警
    扣得如附表二所示之物品，甲○○對於未發覺之寄藏改造手
    槍之犯罪自首而接受裁判，並於偵查中自白，供述上揭改造
    手槍2支之來源係乙○○所有，因而查獲乙○○製造改造手
    槍2支之犯行。
五、案經嘉義縣警察局民雄分局報請臺灣嘉義地方法院檢察署檢
    察官偵查起訴。
　  理  由
甲、有罪部分：
一、按被告以外之人於審判外之言詞或書面陳述，除法律有規定
    者外，不得作為證據，刑事訴訟法第159條第1項定有明文。
    次按被告以外之人於偵查中向檢察官所為之陳述，除顯有不
    可信之情況者外，得為證據。刑事訴訟法第159條之1第2項
    定有明文。查被告乙○○及其辯護人於本院準備程序時主張
    被告甲○○於警詢時之陳述無證據能力，是被告甲○○於警
    詢之陳述，係屬審判外之言詞陳述，復無證據證明具刑事訴
    訟法第159條之3之有可信之特別情況存在，就被告乙○○部
    分之犯罪事實，應認無證據能力。至被告乙○○及其辯護人
    對於證人林明輝於檢察官依法訊問並命具結之證詞，並未指
    出有何顯有不可信之情況，從而其此部分之證述，有證據能
    力。
二、次按被告之自白，非出於強暴、脅迫、利誘、詐欺、疲勞訊
    問、違法羈押或其他不正之方法，且與事實相符者，得為證
    據，刑事訴訟法第156條第1項定有明文。本件被告乙○○於
    96年1月25日本院審理時供稱：在車上的時候，警察有跟伊
    說伊要承認有改造槍枝等語（95年度訴字第430號卷第2卷第
    30頁，下稱本院卷），因而主張其於95年3月21日警詢、偵
    訊及本院調查時自白部分，應無證據能力。
  (一)被告乙○○於95年8月9日本院準備程序時，供稱其係為被告
    甲○○擔罪，故而承認持有子彈及製造改造手槍之犯行（本
    院卷第1卷第56頁），則其於96年1月25日本院審理時翻異前
    詞而為上揭供述，其真實性如何，已非無疑。
  (二)員警於95年3月21日搜索被告乙○○住處時，先扣得如附表
    一編號1-12所示之物品，而後又再次回到被告乙○○住處，
    進行第2次搜索，但未扣得物品，之後在回警局途中，又由
    被告乙○○帶同員警至其友人林政勳位於嘉義縣民雄鄉福樂
    村埤角16號之17住處執行搜索，而起出被告乙○○放置於林
    政勳住處之MK2衝鋒槍1支，並將被告乙○○帶回警局進行偵
    訊，於偵訊後移送臺灣嘉義地方法院檢察署一節，業據證人
    即員警丁○○、己○○、戊○○、庚○○於本院審理時結證
    明確（本院卷第2卷第17、93、96-97、104頁）。而被告乙○○對於員警係在何時何地對其告知上揭話語一節，其於96
    年2月1日本院準備程序時供稱：第2次在牛斗山349號伊住處
    搜索完後要回刑事組的途中，還有刑事局訊問完要移送到地
    檢署的時候，員警都有叫伊要這樣講等語（本院卷第2卷第
    67頁）；於96年2月15日本院審理時先供稱：從林政勳家要
    回警察局的時候，己○○在車上的時候有叫伊要承認磨槍管
    要改造槍枝，回警局的時候他也有跟伊講過話，他說水電的
    鐵管用磨輪機去磨等語（本院卷第2卷第95頁），繼則供稱
    ：第2次去伊家拿工具的時候，要去林政勳家拿槍的途中，
    己○○跟伊說要承認等語（本院卷第2卷第107頁），後又供
    稱：第2次搜索完，從伊家要回警局的時候己○○有這樣講
    ，之後還沒有回到警局去林政勳家的時候己○○又有這樣講
    ，從林政勳家搜索完回警局的途中己○○也有講，在警察局
    的時候己○○也有說，從警察局移送地檢署的時候也有人講
    ，但是伊忘記是何人說的等語（本院卷第2卷第122頁），是
    被告乙○○之供述前後不一致，則其所述是否可採，已有可
    疑。
  (三)被告乙○○於警詢時供承：伊於94年9月份起開始改造手槍
    。伊是拿鐵條至嘉義縣中洋仔127號，林明輝所開設之車床
    工廠，請林明輝將鐵條鑽孔成槍管形狀，再返回家中自行焊
    接鐵塊在槍管上，用銼刀磨合至可組裝成槍枝等語（警卷第
    11-12頁），於偵查時供承：在甲○○家搜到的2支槍，也是
    買模型槍，自己改造槍管等語（偵卷第19頁），而其於上開
    警詢時，全程錄音並無中斷，員警詢問時採一問一答的方式
    ，被告乙○○聲音自然，語氣平和，員警詢問時聲音自然，
    語氣平和，並無強暴脅迫等不正詢問之情事；而被告乙○○
    於上揭偵訊時，全程連續錄音錄影並無中斷，採一問一答的
    方式，被告乙○○神情正常自然，語氣平和，檢察官訊問時
    語氣自然平和，並無強暴脅迫等不正訊問之情事，業經本院
    當庭勘驗警詢錄音帶及偵查光碟屬實，製有勘驗筆錄2份在
    卷足考（本院卷第2卷第70、84頁），是依被告乙○○於警
    詢時及於偵查時之陳述過程，尚難認其於警詢時前有遭員警
    告知上開話語，因而非出於自由意志而為陳述。
  (四)被告乙○○於製作警詢筆錄前並未經員警告以上開話語一節
    ，業據證人己○○、戊○○、庚○○於本院審理時結證明確
    （本院卷第2卷第87-107頁），雖其等就在何階段與被告乙○○接觸之證述，因時間久遠，受限於記憶力，而證述不一
    致，然其等對於與被告乙○○接觸過程中，其自身或其他員
    警並無對被告乙○○告知上開話語，其等證述均一致，是其
    等之證述，仍堪予採信。參以被告乙○○於警詢時雖承認有
    製造改造手槍之犯行，然其否認在被告甲○○處扣案之改造
    手槍2支係其製造，有其警詢筆錄1份附卷足憑（警卷第12-
    13頁），是員警若有告知上揭話語，則被告乙○○於警詢時
    應承認在被告甲○○處扣案之改造手槍2支係其所製造，何
    以於警詢時猶否認此部分犯行。況且，依被告乙○○所述，
    員警係要其承認製造改造手槍之犯行，則其何須於偵查時亦
    供承在被告甲○○處扣案之子彈係其所有（偵卷第19頁）。
  (五)綜上所述，堪認被告乙○○於95年3月21日警詢、偵訊及本
    庭調查時之自白，係出於其自由意志而為之供述，是被告乙○○此部分之供述有證據能力。
三、被告乙○○之辯護人雖主張被告甲○○涉有槍砲彈藥刀械管
    制條例罪嫌，符合刑事訴訟法第181條之情形，惟檢察官未
    依同法第186條第2項告知其有拒絕證言之權利，則被告甲○○於偵查中之證述，無證據能力。查檢察官於95年3月21日
    偵訊時，並未告知被告甲○○「因陳述致自己有受刑事追訴
    或處罰之虞者，得拒絕證言。」一節，有偵查筆錄1份附卷
    可參（偵卷第15頁），然斟酌檢察官雖未告知被告甲○○得
    拒絕證言，惟並無證據證明檢察官係故意不予告知，難認檢
    察官有故意違背法定程序之主觀意圖，參酌違背該法定程序
    之客觀情節、侵害權益之輕重、對在訴訟上不利益之程度，
    以及該犯罪所生之危害，暨禁止使用該證據對於抑制違法蒐
    證之效果，及如依法定程序有無發現該證據之必然性等情形
    ，本於人權保障與社會安全之均衡維護精神，本院認被告甲○○就檢察官命具結部分之證詞，於本院審理時仍為相同之
    證述，是該次偵訊並未侵害被告甲○○之權利，從而依比例
    原則，被告甲○○於偵查中證詞，仍有證據能力。
四、訊據被告乙○○對於上揭持有空氣槍之犯行坦承不諱，惟矢
    口否認持有子彈及製造改造手槍之犯行，辯稱：在甲○○處
    扣案之槍彈不是伊的，因為伊嬸嬸在警局哭求說伊跟甲○○
    堂兄弟關係，甲○○有妻小要養，就請伊擔下所有罪名，後
    來伊移送地檢署的時候，甲○○又跟伊說伊嬸嬸剛剛跟伊說
    的那些話，所以伊才會在地檢署的時候就承認所有罪名。伊
    有拿實心鋼鐵去給林明輝車成空心鐵管，但不是用來改造手
    槍用的，因為伊跟伊哥哥有從事種植蓮藕的工作，需要鋼管
    打入田裡釘樁拉水線用云云；訊據被告甲○○固供承其在員
    警執行搜索前，即帶同員警起出上揭改造手槍2支，惟矢口
    否認有何寄藏改造手槍之犯行，辯稱：95年3月19日乙○○
    打電話給伊，說他要拿東西過去那裡放，並沒有告訴伊，是
    什麼東西，伊當時告訴他，東西要放在哪裡，那是你的東西
    ，請他自己去放，伊想說那個房子也是大家自由出入，所以
    才沒有去注意他放什麼東西，95年3月19日伊有去放槍枝的
    地方去查看，因為但是用深色塑膠袋裝著，伊沒有打開來看
    ，也沒有搖晃，所以伊不知道那是槍枝，95年3月21日伊取
    出來，警察打開來時伊才知道裡面裝著槍枝云云。惟查：
  (一)被告乙○○於93年間，以15,000元之價格，自網路上購得空
    氣槍1支，未經許可而持有上開槍枝等情，業據被告乙○○
    於本院坦承不諱（本院卷第1卷第56頁），且送鑑空氣槍1支
    （槍枝管制編號：0000000000號），認係空氣長槍，以中型
    氣體鋼瓶內氣體為發射動力，可發射直徑約6mm之鋼珠（重
    量約0.88g），經實際試射3次結果，測得鋼珠發射速度分為
    127、108、112公尺/秒，計算其動能分為7.10、5.13、5.52
    焦耳，換算其單位面積動能分為25.10、18.15、19.52焦耳/
    平方公分，而殺傷力之相關數據：1.內政部警政署刑事警察
    局對活豬作射擊測試結果，彈丸單位面積動能達24焦耳/平
    方公分，則足以穿入豬隻皮肉層。2.依日本科學警察研究所
    之研究結果，彈丸單位面積動能達20焦耳/平方公分則足以
    穿入人體皮肉層，有內政部警政署刑事警察局95年5月8日刑
    鑑字第0950044444號槍彈鑑定書1份在卷足考（偵卷第48-54
    頁），並有空氣槍1支扣案可資佐證，是被告乙○○此部分
    之自白與事實相符，足認被告乙○○有持有殺傷力空氣槍之
    犯行。
  (二)被告乙○○於93年間，除購入上揭空氣槍外，並以每顆500
    元之價格，購得均具殺傷力之口徑9MM制式子彈及直徑約8.2
    MM之土造子彈共約20餘顆，未經許可而持有上開子彈，並在
    不詳時地試射，而於95年3月18日晚上某時許，趁不知情之
    被告甲○○不在家，將試射所餘之口徑9MM制式子彈4顆，及
    直徑約8.2MM之土造子彈1顆，放置於甲○○位於嘉義縣太保
    市過溝里45之163號住處客廳之抽屜內等情，業據被告乙○○於95年3月21日偵訊及本院調查時供認不諱（偵卷第19頁
    、本院95年度聲羈字第70號卷第11-12頁），並經被告甲○○於偵訊及本院審理時結證屬實（偵卷第15頁、本院卷第1
    卷第212、214頁），且據證人即被告甲○○之妻吳敘臻於本
    院審理時結證明確（本院卷第1卷第217-221頁）。而送鑑子
    彈5顆，其中4顆，認均係口徑9MM制式子彈，認均具殺傷力
    ；餘1顆，認係土造子彈，具直徑約8.2MM之金屬彈頭，經試
    射，可擊發，認具殺傷力，有內政部警政署刑事警察局95年
    5月8日刑鑑字第0950044444號槍彈鑑定書1份在卷足考（偵
    卷第48-54頁），並有口徑9MM制式子彈4顆、直徑約8.2MM之
    土造子彈1顆（送鑑試射後餘彈殼1個）扣案可資佐證，是被
    告乙○○上揭自白核與事實相符，足認被告乙○○有持有子
    彈之犯行。
  (三)上揭事實欄二之犯罪事實，已據被告乙○○於95年3月21日
    偵訊及本院調查時供認不諱（偵卷第19頁、95年度聲羈字第
    70號卷第10-12頁），且經證人林明輝於警詢時證述明確（
    警卷第18-19頁），並據被告甲○○於偵訊及本院審理時結
    證屬實（偵卷第15頁、本院卷第1卷第211頁）。又上揭事實
    欄三部分之犯罪事實，亦經被告甲○○於警詢時坦承不諱（
    警卷第4-5頁）。另有責付保管同意書、自願搜索同意書各1
    份、搜索票2份、搜索扣押筆錄3份附卷可參（警卷第38-55
    頁）。而扣案之改造手槍1支（槍枝管制編號：0000000000
    號），認係由仿BERETTA廠92FS型半自動手槍製造支槍支換
    裝土造金屬槍管而成之改造手槍，機械性能良好，可供擊發
    適用子彈使用，認具殺傷力；送鑑改造用模擬槍1支（槍枝
    管制編號：0000000000號），認係由仿BERETTA廠M9型半自
    動手槍製造之槍枝換裝土造金屬槍管而成之改造手槍，機械
    性能良好，可供擊發適用子彈使用，認具殺傷力，有內政部
    警政署刑事警察局95年5月8日刑鑑字第0950044444號槍彈鑑
    定書1份在卷足考（偵卷第48-54頁），並有上揭改造手槍2
    支、如附表一編號7、9所示之六角扳手12支、三角銼刀4支
    、如附表二編號12所示之小型砂輪機1台扣案可資佐證，是
    被告乙○○、甲○○上揭自白核與事實相符，足認被告乙○○有製造改造手槍、被告甲○○有寄藏改造手槍之犯行。
  (四)被告乙○○辯稱係為被告甲○○頂罪云云，其辯護人並提出
    於95年4、5月間，被告甲○○與被告乙○○兄長莊傑全及被
    告乙○○友人對話之錄音帶1捲及錄音譯文1份為證（本院卷
    第1卷第77-82頁），並經本院當庭錄音帶勘驗屬實，製有勘
    驗筆錄1份在卷足考（本院卷第1卷第90頁），然經本院當庭
    勘驗錄音帶，該錄音帶係刻意與被告甲○○對話，再乘機錄
    音，且卷附錄音譯文，係被告乙○○友人主動先問及本案之
    情形，並多次詢問被告甲○○，然後被告甲○○在漸進式問
    話下回答，顯見係刻意套話誘導，又依對話內容，被告甲○○並無明確陳述扣案之改造手槍2支係其所有，是觀諸上揭
    錄音之過程及對話內容，尚難認定扣案之改造手槍2支確非
    被告乙○○所有，被告乙○○係為替被告甲○○頂罪而坦承
    犯行。至本院依職權向臺灣嘉義看守所函調之被告乙○○會
    客紀錄1份（本院第1卷第128-129頁），被告甲○○與被告
    乙○○會客時，並未提及請被告乙○○承認扣案之改造手槍
    2支係其所有等語，是亦無法證明被告乙○○係為被告甲○○頂罪而坦承犯行。
  (五)被告乙○○否認扣案之改造手槍2支係其所有，其辯護人並
    請求鑑定如附表二編號3、4所示之改造手槍2支，是否有被
    告乙○○之指紋，而扣案之改造手槍2支，經化驗結果，未
    發現有可資比對之指紋，有內政部警政署刑事警察局95年9
    月7日刑紋字第0950132987號鑑驗書1份在卷足憑（本院卷第
    1卷第123頁），是上開改造手槍2支雖未鑑驗出被告乙○○
    之指紋，惟尚難以此推論被告乙○○並未製造上開改造手槍
    2支。至被告乙○○之辯護人請求將被告2人送測謊鑑定，惟
    被告乙○○因罹患精神官能病症，領有身心障礙手冊，不合
    測謊條件，不宜施測，有法務部調查局第六處南部通訊中心
    95年9月6日調科南字第09500416720號書函1份附卷可稽（本
    院卷第1卷第120頁），而被告甲○○測試結果未能獲致有效
    反應圖譜，無法據以研判有無說謊，有法務部調查局第六處
    南部通訊中心95年10月5日調科南字第09500451970號書函、
    內政部警政署刑事警察局95年12月11日刑鑑字第0950184050
    號鑑定書各1份附卷可稽（本院卷第1卷第140、182頁），亦
    無法證明被告乙○○並無持有子彈及製造改造手槍之犯行。
  (六)雖被告甲○○以上詞置辯，然被告甲○○於警詢時供承：「
    （那兩支改造槍枝和那些工具，是何時放置在你那裡的？）
    民國95年3月19日下午4點至5點，他有打一通電話給我，跟
    我說他要拿兩支槍回去放在那裡，電話中他問我說看要放在
    哪裡？我跟他說我怎麼知道你要放在哪裡，看你隨便要放在
    哪裡自己放。」「（3月19號幾點？）4點至5點的時候。」
    「（下午時嗎？）下午時。那時我人在工地。」「（他跟你
    說要放槍？）他是都說東西啦。」「（那你都知道是什麼東
    西就對了。）對。」「（他問你說要放在哪裡比較好？）對
    ，我跟他說要放在哪裡他自己放，因為這裡現在只住我媽跟
    阿嬤而已，我媽常在唸說他常在這裡出出入入的很複雜。」
    等語（本院卷第2卷第32頁），且其為上揭警詢之陳述時，
    聲音自然語氣平和，警員詢問時聲音自然語氣平和，並無強
    暴脅迫等不正詢問之情事，業經本院當庭勘驗警詢錄音帶屬
    實，並有勘驗筆錄、錄音譯文各1份在卷足考（本院卷第2卷
    第19-20、32頁），足認其上揭自白係出於自由意志而為陳
    述，且其自白核與證人丙○○於本院審理時結證稱：當天其
    等攔下甲○○出示搜索票，跟他說監聽有聽到槍彈的部份，
    他就說東西放在某處，並帶其等去過溝里45-163號搜索，到
    達時他從客廳拿出5顆子彈，當時他說子彈是綽號「斑鳩」
    即乙○○寄放他那邊的。後來在安和村10之23號搜索的時候
    ，槍枝是甲○○自行從屋內一樓酒櫃內及廚房拿出來的，其
    等沒有搜索，當時他有說乙○○拿來寄放的時候就是這樣，
    並承認知道乙○○寄放的塑膠袋裡面裝著槍枝等語相符（本
    院卷第1卷第201-203頁），是被告乙○○既於放置改造手槍
    在被告甲○○母親住處前，即打電話詢問被告甲○○放置地
    點，而被告甲○○明知被告乙○○係放置槍枝在其母親住處
    ，並未拒絕被告乙○○放置，足見其有為被告乙○○寄藏改
    造手槍之犯意，故被告甲○○之自白既有前揭證據可佐，應
    與事實相符，其於本院審理時翻異前詞，而為上開辯解，顯
    係臨訟卸責，不足採信。
  (七)綜上所述，足認被告乙○○自白之部分與事實相符，被告乙○○、甲○○上揭於本院所辯顯係飾卸之詞，委無可採。本
    件事證明確，被告2人犯行均堪予認定。
五、論罪科刑部分：
  (一)核被告乙○○所為，係違反槍砲彈藥刀械管制條例第8條第4
    項未經許可，持有空氣槍罪、同條例第12條第4項之未經許
    可持有子彈罪，及同條例槍砲彈藥刀械管制條例第8條第1項
    未經許可，製造可發射子彈具有殺傷力之改造手槍罪；核被
    告甲○○所為，係違反槍砲彈藥刀械管制條例第8條第4項未
    經許可，寄藏可發射子彈具有殺傷力之改造手槍罪。又被告
    乙○○於將改造手槍交付被告甲○○保管前之持有行為，及
    被告甲○○保管改造手槍之本身所為之持有行為，分別係製
    造、寄藏之當然結果，法律上自宜僅就製造、寄藏行為為包
    括之評價，不應另就持有予以論罪（最高法院著有74年度台
    上字第3400號判例可資參照）。被告乙○○以一行為同時觸
    犯持有空氣槍罪及持有子彈罪，為想像競合犯，應從一重之
    槍砲彈藥刀械管制條例第8條第4項未經許可，持有空氣槍罪
    處斷。又證人林明輝於警詢時證稱：伊記得乙○○好像到過
    伊家3次，他是拿實心的鋼鐵到伊家，請伊幫他用車床將鋼
    鐵車成空心的鐵管等語（警卷第18頁），足見被告乙○○曾
    3次請證人林明輝鑽空鐵管，然因被告乙○○於本院審理時
    否認犯行，而無從認定製造改造手槍2支之時間為何，是應
    認被告乙○○係利用同一機會，在同一地點，本於單一犯意
    接續製造改造手槍，為接續犯，屬包括一罪，為有利於被告
    乙○○之認定。被告乙○○所犯上開持有空氣槍罪、製造改
    造手槍罪2罪，犯意各別，行為互殊，應予分論併罰。被告
    甲○○1次寄藏2支改造手槍，係單純一罪。被告乙○○、甲○○行為後，刑法於94年1月7日修正，同年2月2日公布，自
    95年7月1日施行，修正第33條第5款關於法定刑有罰金刑之
    罪之規定。比較刑法第33條第5款修正前後之規定，以修正
    前刑法較有利於被告2人，依刑法第2條第1項前段之規定，
    應適用修正前刑法規定。
  (二)按槍砲彈藥刀械管制條例第18條第1項規定：「犯本條例之
    罪自首，並報繳其持有之全部槍砲、彈藥、刀械者，減輕或
    免除其刑；其已移轉持有而據實供述全部槍砲、彈藥、刀械
    之來源或去向，因而查獲者，亦同。」次按刑法第62條前段
    所規定之自首，須對於未發覺之罪為之而受裁判者始克當之
    。所謂未發覺，乃指犯罪事實未為有偵查犯罪職權之公務員
    所發覺，或犯罪事實雖已發覺，而犯人為誰尚不知者而言。
    所謂「發覺」，並非以有偵查犯罪權責之機關或人員確知其
    人犯罪無誤為必要；如有確切之根據因而對犯人發生合理之
    懷疑，即足當之（最高法院分別著有88年度台上字第5927號
    、89年度台上字第110號判決可資參照）。本件員警對被告
    甲○○實施搜索之原因，業據證人丙○○於本院審理時結證
    稱：依據監聽結果研判，認為甲○○跟乙○○通話頻繁，而
    且乙○○在跟某人的電話中都有提到車子欠黑油，依照偵辦
    的經驗，車子就是代表槍，黑油則是代表子彈，然後乙○○
    就馬上打電話給甲○○，至於甲○○跟乙○○的通話中有無
    提到槍彈伊忘記了，可是依照通話內容認為甲○○涉嫌違反
    槍砲彈藥刀械管制條例重大，當時只是懷疑還不敢確定他有
    涉犯槍砲案件，因為他們沒有講的很白，並沒有直接提到槍
    彈等語（本院卷第1卷第200-201頁），是員警在執行搜索前
    ，僅依使用代號而語意不明之通訊監察譯文，而懷疑被告甲○○涉有槍砲彈藥刀械管制條例犯行，並無確切之證據證明
    被告甲○○有寄藏改造手槍之犯行，足認員警在執行搜索前
    ，並未發覺被告甲○○寄藏改造手槍之犯行。又被告甲○○
    在員警實施搜索前，即主動帶同員警起出扣案之子彈5顆及
    改造手槍2支，並承認寄藏改造手槍一節，業據證人丙○○
    於本院審理時結證明確，已詳如前述，足見甲○○在未有偵
    查犯罪職權之公務員發覺前，即主動供承其寄藏改造手槍之
    犯行，坦承犯罪事實，對於未發覺之寄藏改造手槍犯罪自首
    而接受裁判，並報繳其持有之全部槍枝及子彈，應依槍砲彈
    藥刀械管制條例第18條第1項規定減輕其刑。
  (三)又按槍砲彈藥刀械管制條例第18條第4項規定：「犯本條例
    之罪，於偵查或審判中自白，並供述全部槍砲、彈藥、刀械
    之來源及去向，因而查獲或因而防止重大危害治安事件之發
    生者，減輕或免除其刑。拒絕供述或供述不實者，得加重其
    刑至3分之1。」本件員警於95年3月21日對被告乙○○執行
    搜索時，僅查獲被告乙○○持有空氣槍之犯行，並不知被告
    乙○○持有子彈及製造改造手槍之犯行，而被告甲○○為警
    查獲後，於95年3月21日警詢時證述子彈及改造手槍之來源
    係被告乙○○，而被告乙○○於同日警詢時係否認上揭持有
    子彈及製造改造手槍之犯行，嗣被告甲○○於同日20時45分
    許檢察官偵訊時，仍結證稱改造手槍及子彈來源係被告乙○○，而被告乙○○於同日21時30分許檢察官偵訊時，始坦承
    持有子彈及製造改造手槍等情，有被告甲○○、乙○○之警
    詢筆錄及偵查筆錄各1份附卷可考（警卷第1-14頁、偵卷第
    14-16、18-19頁），且觀諸卷附員警所提出被告乙○○之通
    訊監察譯文（本院卷第1卷第227-230、263-266頁），均無
    陳稱持有子彈及製造改造手槍之明確陳述，是在被告甲○○
    證述被告乙○○前，尚無從依通訊監察譯文，認定被告乙○○持有子彈及製造改造手槍之犯行甚明，是檢察官依據被告
    甲○○於偵查時之證述及被告乙○○之自白等證據，將被告
    乙○○持有子彈及製造改造手槍之犯行提起公訴，足認被告
    乙○○此部分之犯行，係因被告甲○○於偵查時自白並結證
    供出子彈及改造手槍來源係被告乙○○，因而查獲，應依槍
    砲彈藥刀械管制條例第18條第4項規定遞減輕其刑。
  (四)爰分別審酌被告2人之犯罪動機，對社會治安之潛在危險，
    被告乙○○持有空氣槍、子彈之數量、期間，及製造改造手
    槍之數量，被告甲○○寄藏改造手槍之數量、期間，被告乙○○犯後僅坦承部分犯行，被告甲○○否認犯行之犯後態度
    等一切情狀，各量處如主文所示之刑。又被告乙○○、甲○○行為後，刑法於94年1月7日修正，同年2月2日公布，自95
    年7月1日施行，修正第42條第2項易服勞役、第51條第5款有
    期徒刑定應執行之刑之規定。本件被告2人行為時，刑法第4
    2條第2項前段規定：「易服勞役以1元以上3元以下折算1日
    。」又被告2人行為時之易服勞役折算標準，業據修正前罰
    金罰鍰提高標準條例第2條前段規定（現已刪除），就其原
    定數額提高為100倍折算1日，則本件被告行為時之易服勞役
    折算標準，應以銀元300元折算1日，即新臺幣900元折算1日
    。惟95年7月1日修正公布施行之刑法第42條第3項前段規定
    ：「易服勞役以新臺幣1千元、2千元或3千元折算1日。」比
    較修正前後之易服勞役折算標準，以修正後之規定，較有利
    於被告2人，則依刑法第2條第1項但書規定，應適用修正後
    之刑法第42條第3項前段規定，就罰金部分均諭知易服勞役
    之折算標準。而比較刑法第51條第5款修正前後之規定，修
    正後刑法並非較有利於被告乙○○，依刑法第2條第1項前段
    之規定，仍應依修正前刑法，就被告乙○○所犯上揭有期徒
    刑部分，定其應執行之刑，而罰金部分則依現行刑法第51條
    第7款定其應執行之刑。
  (五)扣案如附表一編號1所示之空氣槍1支、如附表二編號3、4所
    示之改造手槍2支、如附表二編號1所示之口徑9MM制式子彈4
    顆，均屬違禁物，應依刑法第38條第1項第1款規定宣告沒收
    。扣案如附表一編號7、9所示之六角扳手12支、三角銼刀4
    支，被告乙○○於本院審理時雖辯稱：六角扳手是伊哥種田
    的時候農業機械修理用的，三角銼刀是伊去夜釣的時候磨魚
    用的云云（本院卷第2卷第23頁），然其於警詢時已供承
    ：六角扳手12支用來拆槍用的，三角銼刀是用來磨槍管用的
    ，都是伊的等語（警卷第10頁），足見扣案之六角扳手12支
    、三角銼刀4支，係被告乙○○所有供製造改造手槍犯罪所
    用之物品，爰依刑法第38條第1項第2款宣告沒收。
  (六)扣案如附表一編號2所示之槍枝1支（槍枝管制編號：000000
    0000號），認係由仿BERETTA廠M9型半自動手槍製造之槍枝
    ，經檢視，槍管內具阻鐵，無法供發射彈丸使用，依現狀，
    認不具殺傷力；扣案如附表一編號4所示之大瓦斯鋼瓶1瓶，
    認係中型氣體鋼瓶；扣案如附表一編號5所示之小瓦斯鋼瓶6
    瓶，認均係小型高壓氣體鋼瓶；扣案如附表一編號6所示之
    鋼珠1瓶，認均係直徑約6MM之鋼珠，有內政部警政署刑事警
    察局95年5月8日刑鑑字第0950044444號槍彈鑑定書1份在卷
    足考（偵卷第48-54頁）；扣案如附表一編號3所示之半成品
    槍管2支，其中1支係土造金屬槍管半成品，另1支係金屬槍
    管，內具阻鐵，非屬槍砲之主要組成零件；扣案如附表一編
    號12所示之模擬槍半成品1支（槍枝管制編號：0000000000
    號），認係仿半自動手槍外型製造而成之空氣手槍，經檢視
    ，欠缺滑套（含洩氣閥），無法發射彈丸，依現狀，認不具
    殺傷力，亦非槍砲之主要組成零件，有內政部警政署刑事警
    察局95年11月13日刑鑑字第0950154388號函、內政部95年12
    月6日內授警字第0950871784號函各1份在卷足憑（本院卷第
    1卷第178-179、181頁），且被告乙○○於本院審理時供稱
    ：東西都是伊的。鋼瓶是玩具手槍在玩的，是打BB彈的，鋼
    珠也是半成品。槍管是模型槍枝的槍管，伊沒有把它打通，
    模擬槍的半成品是買回來看，珍藏用的，都是因為好奇，伊
    把它們放在家裡鞋櫃等語（本院卷第2卷第23頁），是無證
    據證明上揭扣案物品係被告乙○○供本件犯罪所用之物，爰
    不併予諭知沒收。扣案如附表一編號8、10、11所示之尖嘴
    鉗1支、銲錫槍1組、無線對講機2部，被告乙○○於本院審
    理時供稱：尖嘴鉗是綁魚用的。銲錫槍不是伊的，伊不知
    道為什麼會在伊那邊。無線對講機是伊朋友拿來我家放的，
    沒有在用等語（本院卷第2卷第23頁），是既無證據證明係
    被告乙○○所有供犯罪所用之物，爰不併予諭知沒收。此外
    ，在林政勳住處扣案如附表一編號13所示之MK2衝鋒槍1支（
    槍枝管制編號：0000000000號），送鑑定認係由仿衝鋒槍製
    造之槍枝車通其金屬槍管改造而成之改造衝鋒槍，經檢視，
    槍枝撞針已磨損，且無突出機槍壁之現象，依現狀，認無法
    供擊發子彈使用，認不具殺傷力，有內政部警政署刑事警察
    局95年5月8日刑鑑字第0950044444號槍彈鑑定書1份在卷足
    考（警卷第48-51頁），而被告乙○○於本院審理時雖供述
    係其所有（本院卷第2卷第23頁），惟無證據證明係被告乙○○供本件犯罪所用之物，爰不併予諭知沒收。
  (七)扣案如附表二編號2所示具有殺傷力之直徑約8.2MM之土造子
    彈1顆，業經鑑驗機關於鑑驗時試射後，僅剩餘彈殼，而失
    其子彈之結構及性能，為廢棄之物，已不具殺傷力，非屬違
    禁物，爰不另為沒收之諭知。扣案如附表二編號5-12所示之
    物品，被告甲○○於本院審理時供稱：只有小型砂輪機、尖
    嘴鉗是伊的外，其餘都不是伊的，是乙○○的。尖嘴鉗是伊
    作水電的工具。砂輪機是手動式的，可以用來磨牆壁，乙○○有借來用，他是拿來磨整枝鐵管等語（本院卷第2卷第23
    頁），是如附表二編號10所示之尖嘴鉗1支，與本案無涉，
    而如附表二編號12所示之小型砂輪機1台，被告乙○○有使
    用於製造改造手槍，然非被告乙○○所有，不另為沒收之諭
    知，而扣案如附表二編號5-9、11所示之物品，被告乙○○
    於本院審理時否認係其所有（本院卷第2卷第23頁），且無
    無證據證明係被告乙○○所有供犯罪所用之物，爰不併予諭
    知沒收。
乙、不另為無罪諭知部分：
一、本件公訴意旨另以：被告甲○○明知未經主管機關許可，不
    得寄藏子彈，竟基於寄藏子彈之犯意，於95年3月18日晚上
    某時許，由被告乙○○將試射過後，所剩餘之具殺傷力之口
    徑9MM制式子彈4顆，及直徑約8.2MM之土造子彈1顆，寄藏於
    其嘉義縣太保市過溝里45之163號住處客廳之抽屜內。因認
    被告甲○○涉犯槍砲彈藥刀械管制條例第12條第4項之寄藏
    子彈罪。
二、按犯罪事實應依證據認定之，無證據不得認定其犯罪事實；
    不能證明被告犯罪者，應諭知無罪之判決，刑事訴訟法第
    154條第2項、第301條第1項分別定有明文。又按認定不利於
    被告之事實，須依積極證據，苟積極證據不足為不利於被告
    事實之認定，即應為有利於被告之認定，更不必有何有利之
    證據，最高法院著有30年上字第816號判例可資參照。
三、本件檢察官認被告甲○○涉犯上開罪嫌，無非係以被告乙○○供稱放置5顆子彈於被告甲○○住處，被告甲○○供述子
    彈5顆係被告乙○○放置於住處，並有子彈5顆扣案可資佐證
    。訊據被告甲○○矢口否認有何寄藏子彈之犯行，辯稱：95
    年3月18日晚上伊坐在客廳，發現客廳裡面有5顆子彈，伊打
    電話給乙○○，問是否他的，如果是他的，請他快點拿走，
    之後來伊因為忙著工作，沒有去注意，伊不知道他沒有把東
    西拿走，乙○○他沒有徵求伊的同意就直接去放等語。經查
    ：被告乙○○將5顆子彈放置於被告甲○○住處時，被告甲○○並未在家，而事後被告甲○○曾撥打電話要求被告乙○○取回一節，業據證人吳敘臻於95年12月14日本院審理時結
    證屬實（本院第1卷第217-221頁），核與被告甲○○於警詢
    、偵訊及本院審理時之供述大致相符。是被告乙○○既趁被
    告甲○○不在家時放置子彈，則被告甲○○事先或事後是否
    有同意寄藏子彈，允為被告甲○○是否有寄藏子彈犯意之認
    定。然被告甲○○於警詢、偵訊及本院審理時均未供承被告
    乙○○放置子彈前有經其同意，或其事後有同意替被告乙○○寄藏子彈之意，且遍觀全卷，亦無其他證據可以佐證此部
    分之犯罪事實，是尚難以被告乙○○將子彈5顆放置於被告
    甲○○住處，即推論被告甲○○有寄藏子彈之犯意。至被告
    甲○○與證人吳敘臻就被告甲○○於何處打電話要求被告乙○○取回子彈之陳述，雖相歧異，然參以本件案發至95年12
    月14日本院審理時，相距近9月，受限人之記憶力，被告甲○○與證人吳敘臻就此枝節性之事實證述不一致，尚非與常
    情有違，尚難以此認證人吳敘臻之證述全部不可採信。
四、依檢察官提出之上揭證據，均無法證明被告甲○○涉有上開
    犯行，此外，復查無其他積極證據足資證明被告甲○○確有
    檢察官所指之持有子彈犯行，是就此部分應認被告甲○○罪
    嫌尚有不足。惟公訴意旨既認此部分與被告甲○○上開起訴
    經本院判刑之有罪部分，具有想像競合犯之關係，屬於裁判
    上之一罪，故就此部分，不另為無罪之諭知，併此敘明。
據上論斷，應依刑事訴訟法第299條第1項前段，槍砲彈藥刀械管
制條例第8條第1項、第4項、第12條第4項、第18條第1項、第4項
，刑法第11條前段、第2條第1項、第55條、第51條第5款（修正
前）、第51條第7款、第42條第3項前段、第38條第1項第1款、第
2款，判決如主文。
本案經檢察官王啟旭到庭執行職務。
中　　華　　民　　國　　96　　年　　3　　月　　1　　日
　　　　　　　　刑事第二庭  審判長法  官   沈福財
                                  法  官   林青怡
                                  法  官   卓春慧
上列正本證明與原本無異。
如不服本判決，應於判決送達後10日內向本院提出上訴狀（應附
繕本）。
中　　華　　民　　國　　96　　年　　3 　　月　　3 　　日
                                  書記官    汪淑菁
附錄本案論罪科刑法條全文：
槍砲彈藥刀械管制條例第8條：
未經許可，製造、販賣或運輸鋼筆槍、瓦斯槍、麻醉槍、獵槍、
空氣槍或第4條第1項第1款所定其他可發射金屬或子彈具有殺傷
力之各式槍砲者，處無期徒刑或5年以上有期徒刑，併科新臺幣1
千萬元以下罰金。
未經許可，轉讓、出租或出借前項所列槍枝者，處5年以上有期
徒刑，併科新臺幣1千萬元以下罰金。
意圖供自己或他人犯罪之用，而犯前二項之罪者，處無期徒刑或
7年以上有期徒刑，併科新臺幣1千萬元以下罰金。
未經許可，持有、寄藏或意圖販賣而陳列第1項所列槍枝者，處3
年以上10年以下有期徒刑，併科新臺幣700萬元以下罰金。
第1項至第3項之未遂犯罰之。
槍砲彈藥刀械管制條例第12條第4項：
未經許可，持有、寄藏或意圖販賣而陳列子彈者，處5年以下有
期徒刑，併科新台幣300元以下罰金。
附表一：被告乙○○住處（編號1-12）及林政勳住處（編號13）
        扣案物品
┌──┬───────────────────┬───┐
│編號│            扣押物品                  │ 數量 │
├──┼───────────────────┼───┤
│1   │具殺傷力之空氣槍（槍枝管制編號：110206│ 1支  │
│    │1368號）                              │      │
├──┼───────────────────┼───┤
│2   │不具殺傷力之仿BERETTA廠92FS型半自動改 │ 1支  │
│    │造手槍（槍枝管制編號：0000000000號）  │      │
├──┼───────────────────┼───┤
│3   │半成品槍管                            │ 2支  │
├──┼───────────────────┼───┤
│4   │瓦斯鋼瓶（大）                        │ 1瓶  │
├──┼───────────────────┼───┤
│5   │瓦斯鋼瓶（小）                        │ 6瓶  │
├──┼───────────────────┼───┤
│6   │小鋼珠                                │ 1瓶  │
├──┼───────────────────┼───┤
│7   │六角扳手                              │ 12支 │
├──┼───────────────────┼───┤
│8   │尖嘴鉗                                │ 1支  │
├──┼───────────────────┼───┤
│9   │三角銼刀                              │ 4支  │
├──┼───────────────────┼───┤
│10  │焊錫槍                                │ 1組  │
├──┼───────────────────┼───┤
│11  │無線電對講機                          │ 2部  │
├──┼───────────────────┼───┤
│12  │模擬槍半成品（槍枝管制編號：0000000000│ 1支  │
│    │號）                                  │      │
├──┼───────────────────┼───┤
│13  │不具殺傷力之MK2衝鋒槍1枝（槍枝管制編號│ 1支  │
│    │：0000000000號）                      │      │
└──┴───────────────────┴───┘
附表二：被告甲○○處扣案物品
┌──┬───────────────────┬───┐
│編號│           扣押物品                   │ 數量 │
├──┼───────────────────┼───┤
│1   │具殺傷力之口徑9MM制式子彈             │ 4顆  │
├──┼───────────────────┼───┤
│2   │具殺傷力之直徑約8.2MM之土造子彈（業經 │ 1顆  │
│    │試射）                                │      │
├──┼───────────────────┼───┤
│3   │具殺傷力之仿BERETTA廠M9型半自動改造用 │ 1支  │
│    │模擬槍（槍枝管制編號：0000000000號）  │      │
├──┼───────────────────┼───┤
│4   │具殺傷力之仿BERETTA廠92FS型半自動改造 │ 1支  │
│    │用手槍 （槍枝管制編號：0000000000號） │      │
├──┼───────────────────┼───┤
│5   │三角銼刀                              │ 1支  │
├──┼───────────────────┼───┤
│6   │小型砂輪石                            │ 4支  │
├──┼───────────────────┼───┤
│7   │六角扳手                              │ 8支  │
├──┼───────────────────┼───┤
│8   │十字螺絲起子                          │ 1支  │
├──┼───────────────────┼───┤
│9   │打點孔鋼釘                            │ 1支  │
├──┼───────────────────┼───┤
│10  │尖嘴鉗                                │ 1支  │
├──┼───────────────────┼───┤
│11  │十字螺絲起子（雙頭）                  │ 1支  │
├──┼───────────────────┼───┤
│12  │小型砂輪機                            │ 1台  │
└──┴───────────────────┴───┘
